【裁判字號】    97,家上,202
【裁判日期】    971104
【裁判案由】    宣告改用分別財產制
【裁判全文】
臺灣高等法院民事判決                 97年度家上字第202號
上  訴  人  乙○○
訴訟代理人  陳正磊律師
被 上訴 人  甲○○
訴訟代理人  莊喬汝律師
            謝孟璇律師
上列當事人間請求宣告改用分別財產制事件，上訴人對於中華民
國97年4月23日臺灣臺北地方法院97年度家訴字第37號第一審判
決提起上訴，本院於97年10月21日言詞辯論終結，判決如下：
    主  文
上訴駁回。
第二審訴訟費用由上訴人負擔。
    事實及理由
一、被上訴人起訴主張：兩造係夫妻，婚後在台北市○○路127
    號5樓共同生活，上訴人時常離家不告知行蹤，並自民國95
    年5月18日起再度離家，迄今兩造分居已逾六個月，上訴人
    且於離家一年後，未得伊同意，將上揭不動產出售，伊不得
    已，只得經上訴人同意，搬至台北市○○路○段150巷2號大
    樓第22樓（頂樓）暫時落腳，情況甚為窘迫等語，爰依民法
    第1010條第2項規定，請求准許宣告兩造改用分別財產制。
    聲明：上訴駁回。
二、上訴人則以：伊在台北市○○路○段150巷2號10樓設有營業
    所，雙方則在同大樓第22層設有住所，伊起居營業不免遊走
    10樓及22樓之間，10樓為營業所設有床鋪，作為午休之用；
    在22樓之閣樓設有雙方之床鋪，有時同床而眠，有時分床睡
    覺。原審履勘前雙方均住22樓，伊日間於10樓營業所上班，
    夜間回22樓；被上訴人於履勘後，每星期1、2、3、4夜間回
    22樓，星期5、6日在外交際應酬後回到蘆洲市自購屋，雙方
    自由生活互不干涉，此係老夫少妻共同生活常態，兩造並沒
    有分居，且所謂難以維持共同生活係指雙方間有家暴或其他
    難以有共同生活之情況而言，今雙方生活無憂，金錢充足，
    伊忙於營業，被上訴人不必工作，並每月領取生活費5萬元
    、10萬元，實難謂有無法維持共同生活之情等語，資為抗辯
    。聲明：(一)原判決廢棄。(二)駁回被上訴人在第一審之訴。
三、被上訴人主張：兩造自95年5月18日起已分居6個月以上之事
    實，業據證人即上訴人之子張峰凌證述：「95年4、5月父母
    起爭執後，父親慢慢沒回原來住處睡覺；95年6、7月間，父
    親就幾乎不回來睡，那時父親跟我說他住在信義路這棟大樓
    ，沒說是幾樓」等語無異。上訴人雖辯謂：兩造仍同居，伊
    睡客廳，被上訴人睡閣樓之房間云云；然原審於97年1月7日
    至台北市○○路○段150巷2號大樓第22樓現場勘驗，該22樓
    係由被上訴人一人獨居，上訴人雖於此另設床舖；惟據證人
    張峰凌所述：根據我的判斷，父親不可能長期住在信義路大
    樓的，22樓的床應該是這幾個月才搬過來的，因為（96年）
    3、4月間我來這裡還沒有看到這張床‧‧‧」（原審卷第
    116頁），有勘驗時現場照片可佐；且上訴人在該大樓10樓
    之營業處所亦另設置床舖及簡單衣物，顯見兩造確實並未共
    同生活；上訴人自95年5月18日離家起計至96年3、4月間止
    ，兩造不同居之期間已逾6個月，被上訴人主張之事實堪信
    為真。
四、按91年6月26日修正民法第1010條第2項後段規定「夫妻難以
    維持共同生活不同居已達六個月以上，法院得因夫妻之一方
    請求，宣告改用分別財產制」，原係74年6月3日修正時所增
    列，其增列之立法理由，略為「如夫妻感情破裂，不能繼續
    維持家庭共同生活，且事實上不同居已達六個月以上時，如
    原採法定財產制或分別財產制以外之約定財產制者，茲彼此
    既不能相互信賴，自應准其改用分別財產制，俾夫妻各得保
    有其財產所有權、管理權及使用收益權，減少不必要之困擾
    」。兩造雖於79年10月30日結婚，依民法親屬編施行法第6
    條第2項規定，亦適用之。本件兩造結婚後並未約定財產制
    ，且兩造不同居之期間已逾6個月，再經斟酌張峰凌所述：
    95年4、5月兩造因台北市○○路○段150巷2號大樓第10樓是
    否由其兄住居乙事已起爭執，復因兩造原共住台北市○○路
    房地經上訴人移轉登記與張峰凌，為被上訴人事先所不知而
    不悅，伊不知兩造現是否還互相喜歡等語；足認兩造感情信
    賴基礎不存，上訴人縱曾給付生活費，亦無解於「難以維持
    共同生活不同居已達六個月以上」事實，核與民法第1010
    條第2項後段規定，即無不合。從而，原審准許被上訴人請
    求宣告改用分別財產制，核無不合。上訴論旨，仍執前詞，
    指摘原判決不當，求予廢棄，非有理由。
五、據上論結，本件上訴為無理由，依民事訴訟法第449條第1項
    、第78條，判決如主文。
中    華    民    國    97    年    11    月    4    日
                    民事第十庭
                        審判長法  官  黃豐澤
                              法  官  林麗玲
                              法  官  吳謀焰
正本係照原本作成。
如不服本判決，應於收受送達後20日內向本院提出上訴書狀，其
未表明上訴理由者，應於提出上訴後20日內向本院補提理由書狀
（均須按他造當事人之人數附繕本）上訴時應提出委任律師或具
有律師資格之人之委任狀；委任有律師資格者，另應附具律師資
格證書及釋明委任人與受任人有民事訴訟法第466條之1第1項但
書或第2項（詳附註）所定關係之釋明文書影本。
中    華    民    國    97    年    11    月    5     日
                              書記官  鄭淑昀
附註：
民事訴訟法第466條之1（第1項、第2項）：
對於第二審判決上訴，上訴人應委任律師為訴訟代理人。但上訴
人或其他法定代理人具有律師資格者，不在此限。
上訴人之配偶、三親等內之血親、二親等內之姻親，或上訴人為
法人、中央或地方機關時，其所屬專任人員具有律師資格並經法
院認為適當者，亦得為第三審訴訟代理人。


司法院資訊處製作；財團法人民間司法改革基金會備份。
